【裁判字號】    99,易,1907
【裁判日期】    991012
【裁判案由】    詐欺
【裁判全文】
臺灣高雄地方法院刑事判決              99年度易字第1907號
公  訴  人  臺灣高雄地方法院檢察署檢察官
被      告  甲○○
上列被告因詐欺案件，經檢察官提起公訴（99年度偵字第9818號
），本院判決如下：
    主  文
甲○○幫助犯詐欺取財罪，處有期徒刑伍月，如易科罰金，以新
台幣壹仟元折算壹日。
    事  實
一、甲○○可預見一般取得他人金融帳戶常與財產犯罪有密切關
    聯，亦知悉詐欺集團等不法分子經常利用他人存款帳戶、提
    款卡、密碼以轉帳方式詐取他人財物，並藉此逃避追查，若
    將自己之金融帳戶資料供他人使用，該帳戶有可能被作為詐
    財及掩飾犯行之工具，仍基於幫助詐欺取財之不確定故意，
    於民國98年8 月27日至同年9 月6 日間之某日，在不詳地點
    ，將其申設之第一商業銀行楠梓分行帳號00000000000 號帳
    戶之存摺、提款卡、密碼及印章等物，交予真實姓名不詳之
    成年人士及所屬詐欺集團使用。嗣該不詳成年人士及所屬犯
    罪集團之成員，共同意圖為自己不法之所有，基於詐欺取財
    之犯意聯絡，推由其中某不詳真實姓名年籍之女子，於98年
    9 月6 日21時45分許，撥打電話予乙○○，佯稱係「PCHOME
    網路拍賣公司」之人員，並詐稱：你先前網路購物時，誤將
    帳戶設定成分期付款，將會每月扣款，需以ATM 操作取消云
    云，致乙○○誤信為真，陷於錯誤，先後多次依其指示操作
    ATM 匯款、存款，其中3 次於同日23時3 分、23時7 分、23
    時8 分，在台北縣新莊市○○路316 號第一商業銀行新莊分
    行之自動櫃員機（ATM ），以現金存入新臺幣（下同）7 萬
    7, 000元、2, 000元及1,000 元，共計8 萬元至甲○○上開
    帳戶內，旋遭該詐欺集團成員提領一空。嗣乙○○匯款後察
    覺有異，方知受騙，報警處理而循線查獲。
二、案經高雄縣政府警察局移請臺灣高雄地方法院檢察署檢察官
    偵查起訴。
    理  由
壹、程序部分
    按被告以外之人於審判外之陳述，雖不符刑事訴訟法第159
    條之1 至第159 條之4 之規定，而經當事人於審判程序同意
    作為證據，法院審酌該言詞陳述或書面陳述作成時之情況，
    認為適當者，亦得為證據；當事人、代理人或辯護人於法院
    調查證據時，知有第159 條第1 項不得為證據之情形，而未
    於言詞辯論終結前聲明異議者，視為有前項之同意，刑事訴
    訟法第159 條之5 定有明文。查本案判決所引用具傳聞性質
    之各項證據資料，業據本院於審判期日依法踐行調查證據程
    序，檢察官、被告就上開證據之證據能力均未爭執，且於言
    詞辯論終結前亦未聲明異議，復查無依法應排除證據能力之
    情形，依上開規定，應有證據能力。
貳、實體部分
一、訊據被告矢口否認有何幫助詐欺之犯行，辯稱：伊上開帳戶
    之存摺、提款卡、密碼及印章，放在機車置物箱內全部遺失
    ，伊沒有將該等物品交給詐欺集團成員使用云云。惟查：
  (一)上開第一商業銀行楠梓分行帳戶為被告於97年5 月19日申請
    開設，有各類存款開戶暨往來業務項目申請書在卷可稽（警
    卷第23至24頁），又被害人乙○○於事實欄所示時、地，遭
    不詳詐欺集團成員詐騙，致陷於錯誤，而於98年9 月6 日23
    時3 分、23時7 分、23時8 分，分3 次將現款7 萬7,000 元
    、2, 000元及1,000 元，共計8 萬元存入被告之前開帳戶內
    ，旋遭人提領一空等情，業據被害人乙○○於警詢時證述綦
    詳（警卷第28至31頁），並有上開帳戶之交易明細附卷可憑
    （警卷第23至25頁），足認被害人確係遭不詳詐欺集團成員
    詐騙而受騙匯款，此部分之事實應堪認定。
  (二)被告雖辯稱：伊之機車（登記伊母親名義）壞掉，放在公園
    ，後來伊母親幫伊牽回機車時，發現裡面的上存摺、提款卡
    、密碼、印章全部不見了，但機車還在云云。惟查，被告之
    母俞顏秋菊名下之輕型、重型及自用小客車等共計4 輛汽、
    機車，均無遭竊或申報車上物品遺失之紀錄，業經本院向高
    雄縣政府警察局刑事警察大隊查詢明確，有卷附之車輛詳細
    資料報表4 紙可稽（本院卷第32至35頁），被告亦自承遺失
    上開帳戶資料、物品並未報案（本院卷46頁），其遺失屬於
    個人理財重要物品之帳戶存摺、提款卡、密碼及印章，卻未
    報案，亦未向銀行辦理掛失止付，被告上開所辯顯已與常情
    有違。況依其陳稱：因機車還在，且該帳戶內沒什麼錢，伊
    認為沒有關係才沒報案等語（偵B2卷第37頁）。然一台機車
    價值數萬元，為眾所周知之事，衡情竊賊應無棄該價值高昂
    之機車不問，僅竊取置物箱內不具財產價值之存摺、帳戶、
    提款卡及印章之可能。又被告於本院審理時經檢察官詢問結
    果，當庭即能背誦上開帳戶之提款卡密碼，有本院審判筆錄
    可稽（本院卷第44頁），顯見其對於默記該等密碼並無障礙
    ，衡情一般人為避免提款卡遺失時遭盜領，縱有抄錄密碼喚
    醒記憶之情形，亦均會將密碼與提款卡分開保管，是被告辯
    稱：伊怕忘記，將密碼寫在紙條上而與提款卡一起遺失云云
    ，亦與常情有悖，不足採信。
  (三)再者，自實施詐騙行為之詐欺集團角度觀之，其等之目的既
    在以無關之他人帳戶掩飾其犯罪所得，當知社會上一般正常
    之人，如其帳戶存摺、密碼、提款卡遭竊或遺失，為防止拾
    得或竊得其存摺、提款卡之人盜領其存款或做為不法使用而
    徒增訟累，必於發現後立即報警或向金融機構辦理掛失止付
    。且當原帳戶所有人掛失止付後，其等即無法以拾得或竊得
    之存摺、提款卡提領該帳戶內之存款，在此情形下，如仍以
    此帳戶作為其犯罪工具，則在其等向他人詐騙並使被害人將
    款項匯入該帳戶後，極有可能因帳戶所有人掛失止付而無法
    提領，其等大費周章從事犯罪之行為，即因無法取得犯罪所
    得而失其意，顯非該等詐騙集團成員所願。準此，從事該等
    財產犯罪之不法份子，若非確知該帳戶所有人不會去報警或
    掛失止付，以確定其等能自由使用該帳戶提取犯罪所得，絕
    不會使用該帳戶作為犯罪工具。參以本件被害人匯款入被告
    上開帳戶後，該筆匯款旋於當日即遭領取，有卷附之交易明
    細可憑，益證該詐欺集團於向被害人詐騙時，確有把握該帳
    戶不會遭帳戶所有人掛失止付甚明。
  (四)又按金融帳戶係個人理財之工具，一般人向金融機構開設帳
    戶，並無任何法令之限制，只須提出雙證件（含國民身分證
    以外之另一身分證件）及印章即可辦理開戶，此為眾所週知
    之事實，則依一般人之社會生活經驗，苟見他人不自行申請
    開立帳戶而蒐集不特定人之帳戶使用，衡情應可知悉被蒐集
    之帳戶係被利用為與財產有關之犯罪工具。近來利用人頭帳
    戶詐欺取財之犯罪類型層出不窮，該等犯罪多數均係利用人
    頭帳戶作為出入帳戶，並經媒體廣為報導，被告係智識正常
    之成年人，對此亦應有所知悉，況其前於98年9 月間，已因
    將個人申辦之行動電話門號提供予他人使用，幫助他人詐欺
    取財，經本院以99年度審簡字第1819號判處有期徒刑2 月確
    定，有該刑事簡易判決在卷可稽（本院卷第10頁），被告既
    經上開審判程序，更應可預見提供自己之金融帳戶存摺、提
    款卡、密碼及印章予他人使用，極可能遭詐騙集團用於不法
    ，竟仍提供自己帳戶供他人使用，足認其確有幫助他人詐欺
    取財之不確定故意甚明。
  (五)綜上，被告所辯純係事後卸責之詞，不足採信。本件事證明
    確，被告前開犯行，應堪認定。
二、查本件並無證據證明被告曾參與詐欺取財之構成要件行為，
    被告單純提供其所有之系爭帳戶存摺、提款卡及密碼，供成
    年之詐欺集團成員對被害人實施詐騙行為後之取款使用，應
    係對於他人已遂行之詐欺取財犯行資以助力，核其所為，係
    犯刑法第30條第1 項前段、第339 條第1 項之幫助詐欺取財
    罪，爰依刑法第30條第2 項規定，按正犯之刑減輕之。審酌
    被告前已因提供行動電話門號之幫助詐欺案件，經本院判處
    有期徒刑2 月確定，有卷附之刑事判決及前案紀錄表可稽，
    仍不知警惕，竟提供帳戶供不法詐騙集團使用，造成執法機
    關查緝犯罪行為人及被害人求償上之困難，助長社會犯罪風
    氣，危害社會治安，所為甚無可取，及念其否認犯行之犯罪
    後態度、本件幫助犯行之罪質惡性均非屬重大，及被害人所
    受損害為8 萬元等一切情狀，量處如主文所示之刑，並諭知
    易科罰金之折算標準，以資懲儆。
據上論斷，依刑事訴訟法第299 條第1 項前段，刑法第30條第1
項前段、第2 項、第339 條第1 項、第41條第1 項前段，刑法施
行法第1 條之1 ，判決如主文。
本案經檢察官丙○○到庭執行職務。
中    華    民    國    99    年  10     月    12     日
                刑事第十一庭   審判長法  官  李代昌
                                     法  官  林正忠
                                     法  官  林韋岑
以上正本證明與原本無異。
如不服本判決應於收受判決後10日內向本院提出上訴書狀，並應
敘述具體理由。其未敘述上訴理由者，應於上訴期間屆滿後20日
內向本院補提理由書(均須按他造當事人之人數附繕本)「切勿逕
送上級法院」。
中    華    民    國    99    年    10    月    12    日
                                     書記官  黃旭淑
【附錄本判決論罪科刑法條】
刑法第30條：
幫助他人實行犯罪行為者，為幫助犯。雖他人不知幫助之情者，
亦同。
幫助犯之處罰，得按正犯之刑減輕之。
刑法第339條：
意圖為自己或第三人不法之所有，以詐術使人將本人或第三人之
物交付者，處 5 年以下有期徒刑、拘役或科或併科 1 千元以下
罰金。
以前項方法得財產上不法之利益或使第三人得之者，亦同。
前二項之未遂犯罰之。

司法院資訊處製作；財團法人民間司法改革基金會備份。
